【裁判字號】    89,訴,3640
【裁判日期】    920121
【裁判案由】    損害賠償
【裁判全文】
臺灣臺北地方法院民事判決  八十九年度訴字第三六四○號
    原      告    集寶衛豐保全股份有限公司
?
    法定代理人    丁○○
    訴訟代理人    林明正律師
    複  代理人    李曉平律師
    被      告    戊○○      住台北縣永和市○○街一三七巷一弄二十一號二樓
    訴訟代理人    郭宏義律師
    複  代理人    李元德律師
    被      告    己○○      住台北縣新店市○○街七六巷二號三樓
    被      告    丙○○      .
    被      告    辛○○      .
    被      告    甲○○      .
    被      告    乙○○○洪.
                              .
    被      告    庚○○（洪仁懋之繼承人）    住台北縣永和市○○路七十五巷
                              .
右當事人間損害賠償事件，本院判決如左：
    主    文
被告乙○○○、庚○○、甲○○、丙○○、辛○○應連帶給付原告新台幣壹佰伍拾柒
萬柒仟柒佰元，及自民國九十一年十二月二十四日起至清償日止，按年息百分之五計
算之利息。
原告其餘之訴駁回。
訴訟費用由被告乙○○○、庚○○、甲○○、丙○○、辛○○連帶負擔。
本判決第一項於原告以新台幣伍拾萬元供擔保後，得假執行。
原告其餘假執行之聲請駁回。
    事    實
甲、原告方面：
壹、聲明：
一、被告乙○○○、庚○○、甲○○、丙○○、辛○○應連帶給付原告新台幣（下同
    ）一五七萬七千七百元正即自起訴狀繕本送達翌日起至清償日止按年息百分之五
    計算之利息。被告戊○○、己○○則各應給付原告五十二萬五千九百元正及自起
    訴狀繕本送達翌日起至清償日止按年息百分之五計算之利息。如其中一被告已履
    行其給付部分，他被告在履行部分範圍內免給付義務。
二、原告願供擔保請准宣告假執行。
貳、陳述：
一、查本案被告戊○○、己○○原均在原告公司擔任護運員乙職，另分別為被告乙○○○及被告庚○○之夫及子之洪仁懋（已亡故）係任護運駕駛，與原告間均有雇
    用關係存在。
二、又分別為被告乙○○○及被告庚○○之夫及子洪仁懋於八十八年十一月三十日另
    與被告甲○○、辛○○等共謀，利用戊○○、己○○等於下車護運現鈔過程時，
    將車上金庫鐵門鑰匙留在車上之嚴重疏失，共同侵占並得款現金五千三百萬元，
    被告丙○○則以其住處供洪仁懋藏匿。嗣雖經警方查獲，然現鈔僅追回五千一百
    四十二萬二千三百元，尚有一百五十七萬七千七百元未予追回。上揭事實，除有
    原告所提合約書、托運單、新聞指摘要、及認領保管單等證據資料可證外，並經
    台灣高等法院以八十九年度上易字第一八二三號刑事判決在案，堪予認定。
三、原告依共同侵權行為法則請求被告甲○○、辛○○、丙○○等三人連帶賠償之部
    分：本案被告甲○○、及辛○○等二人與已故之洪仁懋所為共同意圖為自己不法
    之所有，而侵占對於業務上所持有原告運鈔車上所載運現金之罪行；及被告丙○○所為於知悉上情後，仍基於藏匿人犯之故意，將已故洪仁懋載往桃園縣楊梅鎮
    ○○○街一一九之二號六樓住處藏匿，並提供食宿，以逃避警方查緝之行為等，
    均已經刑事庭法院查證屬實，是被告等與已故洪仁懋所為之共同侵權行為，應堪
    予認定。
四、原告依繼承法則請求被告乙○○○及庚○○二人連帶賠償之部份：已故之洪仁懋
    應對原告負侵權行為損害賠償責任，俱如前述，而其法定繼承人即被告乙○○○
    及庚○○二人依民法第一千一百四十八條及第一千一百五十三條第一項之規定則
    應就被繼承人洪仁懋對原告之債務負連帶賠償責任。
五、原告依契約關係請求被告戊○○、己○○等二人應共同賠償之部分：
（一）、按僱佣契約者，如因當事人一方之過失而生重大事由時，他方除得於期限屆
        滿前終止外，並得向其請求損害賠償，民法第四百八十九條定有明文。又依
        兩造所簽合約第十四條規定「就僱員擅自所為之行為或違反本合約、工作規
        則或公司其他規章之行為，所引起之損失、債務，僱員同意賠償公司，使其
        不受任何損失（包含律師費用）」。
（二）、查原告為一有制度、且有規模之專業保全公司，就所有之新進人員，首重其
        品格操守及工作訓練，就公司主要營業項目之一之「護運作業」，並特別制
        訂有「護運部組員作業守則」，明確規範護運部組員出勤時所應遵守之各項
        程序規定及注意事項。其中運鈔車上金庫鐵門鑰匙之保管，即為護運過程之
        重點，任何組員（包括組長）單獨留守在車上時，均不得負責保管金庫鑰匙
        ，為護運作業之基本原則。被告任職原告公司從事護運作業，前後已有一段
        時間，對於本件運鈔過程中所應保持之注意義務，自不得謂非其所能防免。
        被告雖抗辯其無過失，然就此並未盡舉證之責以實其說，自無可採。
（三）、而被告就「因果關係」乙節所提出之答辯，亦顯不足採。蓋已故洪仁懋等之
        所以起意劫款無非即係因被告戊○○及己○○於護運過程中就金庫鑰匙保管
        上之疏忽，任意遺留車上，以致造成被告洪仁懋有此可乘之機，始得以順利
        取得金庫內之現鈔。且現行實務係以有「相當因果關係」為成立要件，非採
        取所謂之「必要條件說」，是原告今所受損害，實顯與被告之過失行為間，
        有一定因果關係之連結。
六、就本件原告所受損害部分：
（一）、查本件原告所受彰化銀行托運之現鈔五千三百萬元，為被告洪仁懋等人劫取
        後，尚有一百五十七萬七千七百元無法追回，以致原告須負擔有彰化銀行同
        額求償之財產上損害，應無疑問。
（二）、按「賠償權利人除有損害賠償請求權外，雖同時享有對於第三人之請求權，
        但此僅係權利競合，其損害賠償請求權所具『受有損害』之要件，不能因此
        認有欠缺。」
（三）、且本案被告所提原告就本事件並無受有何財產上損害，若縱有之，亦有保險
        公司會給予理賠等節之抗辯，並無可採。
七、綜上所述，原告依民法第一百八十四條、第一百八十五條之規定，請求被告甲○○、丙○○、及辛○○等四人請求連帶給付原告如聲明之損害賠償金；併依民法
    第一百八十四條、第一百八十五條、第一千一百四十八條、第一千一百五十三條
    之規定，請求被告乙○○○、庚○○連帶給付原告如聲明之損害賠償金；另依其
    與被告戊○○、己○○間之雇用契約第十四條約定、及民法第四百八十九條第二
    項之規定，被告戊○○及己○○應平均分擔損害賠償之債（因本項請求損害賠償
    之債係以金錢給付之，為可分之債，依民法第二百七十一條之規定自應平均分擔
    之。），爰訴請被告戊○○、己○○給付原告如聲明之損害賠償金。又被告甲○○、丙○○、及辛○○依侵權行為；被告乙○○○、庚○○依繼承法則均對原告
    所應付之連帶賠償責任，與被告戊○○、己○○依契約關係對原告所應付之賠償
    責任兩者間，有不真正之連帶關係，因此，如其中一被告已履行其應給付部分，
    他被告在已履行部分之範圍內，即免給付之義務。
參、證據：提出合約書三件、托運單一件、新聞紙節本一件、認領保管單、作業守則
          摘要一件為證。
乙、被告戊○○方面：
壹、聲明：
一、原告之訴駁回。
二、訴訟費用由原告負擔。
三、如受不利判決，請准供擔保免假執行。
貳、陳述：
一、本件原告起訴請求被告損害賠償略以：八十八年十一月卅日原告指派被告戊○○
    （代組長）及己○○（提箱員）、洪仁懋（司機）負責運送現金伍仟參佰萬元，
    然被告戊○○、己○○於中途下車作業時，違反「護運部組織作業守則」未將保
    管箱鑰匙帶走，留置於車上，致使洪仁懋有機可趁，將車輛開走，並盜取現鈔，
    受有損害云云，唯查：
二、被告戊○○於八十八年十一月卅日執行勤務時係依原告公司之作業程序辦理，並
    無故意過失可言：
（一）、被告戊○○於八十七年十一月廿日至原告公司任職，在服務一年當中，原告
        公司從未出示或交付任何「護運部組織作業守則」予員工，被告根本不知有
        此「守則」存在及其內容為何？今原告起訴突要求被告應負違反工作守則之
        責任者，何其無理！應由原告舉證證明彼有對被告宣示及告知「作業守則」
        之規定。
（二）、被告戊○○任職於原告公司後，係遵循公司一般之作業習慣工作，亦即每次
        出車時，係三人為一組，由組長領取運鈔車金庫鑰匙，再交予保全員（提箱
        員）保管，到達作業場所時，由組長陪同保全員到客戶處取錢，車上則留駕
        駛一人負責看管車上物品及現金，當組長與保全員由客戶處取錢後，由保全
        員打開車上金庫，將鐵箱放入金庫中，直至返回公司後，再由組長向保全員
        取回鑰匙交還公司（請詳高院八十九年上易一八二三號刑事卷第六十一頁八
        十九年五月廿四日己○○筆錄）。此一程序，在原告公司其他人亦係如此辦
        理，從未聞原告有任何意見，本件事發當天，被告與保全員己○○亦依此規
        定作業，自無過失可言。
二、本件事故之發生，係由原告之過失所造成，非可歸責於被告戊○○：
（一）、依原告所提出之「護運部組員作業守則」第三頁第十六點規定：「當運鈔車
        離開公司作業至作業完畢返回公司之作業時間內（包括用膳時間），任何時
        間必須有最少二名組員留守在車上，……」果真如此，則依原告公司之作業
        規定，每輛運鈔車配置保全員三名，於保全員下車作業時，組長須陪同護衛
        ，則車上根本不可能「最少有二名組員留守在車上」，此一規定顯然與實際
        作業矛盾，遑論原告未將「作業守則」告知被告戊○○，被告戊○○無從知
        悉外，連原告自己都不遵守自己所訂之作業規定（至少應派一組四人而非三
        人，始能貫徹上開規定），使洪仁懋單獨留在車上有可乘之機，故本件事故
        之所以發生，應係原告自己未遵守作業守則規定之過失行為所致，怎可責怪
        被告戊○○。
（二）、本件運鈔車劫案之主嫌洪仁懋（司機），有竊盜前科，而洪仁懋乃受僱於原
        告而執行業務之人，按從事運鈔任務之人員，每天與大量鈔票為伍，應首重
        品德，否則極易發生弊端，迺原告於僱用保全人員或運鈔車司機時，應對其
        品行加以徵信考核，乃竟僱佣有竊盜前科之洪仁懋作為司機，況洪仁懋於在
        職期間，有賭博及喜愛跳舞之不正常生活習慣（被證二），身為僱佣人之原
        告復未對其為嚴格之監督以停止其職務，致使洪仁懋有機可乘而造成本件劫
        鈔案之發生，此乃原告之重大過失（與有過失）所致，不能責由被告負責。
（三）、按執行本件運鈔任務時，係由洪仁懋（運鈔車司機）、己○○（提箱員）及
        被告（代組長）共同擔負保管車上財務之責任，而其中一保管人洪仁懋，竟
        勾串外人監守自盜，而侵害另二共同保管人占有系爭財物之權利，乃洪仁懋
        應對被告及己○○負侵權行為之責任，而洪仁懋係原告所僱用之人，依前所
        述，原告對其復未善盡選任及監督之責，依民法第一八八條：「受僱人因執
        行職務不法侵害他人之權利者，由僱用人與行為人連帶負損害賠償責任。」
        之規定，原告應對被告負賠償責任，本件若原告可向被告請求賠償，二者相
        互抵銷後，原告已無權為本件請求。
三、本件事故之發生，與被告戊○○之行為無因果關係：
（一）、被告任職於原告公司期間，原告並未將「護運部組員作業守則」交予被告戊○○或告戊○○知其內容，被告依作業慣例執行業務，並無任何過失可言，
        已詳前述。
（二）、依洪仁懋於警訊筆錄所供：「我於六十三年曾犯竊盜案」、「我擔任保全公
        司運鈔車駕駛員一年左右，我每天看見很多現金在運鈔車上來來去去，進進
        出出，自己便心動，想要大幹一票」、「我於八十八年十月份左右開始計劃
        竊取車款……我怕人手不夠無人接應便又找從小一起長大、同為金門人之男
        子甲○○……另一同為金門人之男子辛○○一起參與」、「我們三人之前已
        經勘查過地形，我便叫洪、謝二人上午十一時三十分左右到可口可樂公司旁
        的停車場〝待命〞……」，洪仁懋於板橋地方法院刑事庭亦供述：「法官問
        被告：從何時開始想要把運鈔車的錢拿走？被告洪仁懋答：八十八年十月間
        ，為了賭債，我找我同鄉的被告甲○○，被告辛○○是從金門過來玩的，他
        不知道，我找林長建、被告甲○○，我們有去勘查路線，勘查過一次，我帶
        他們到現場走一次，決定在十一月三十日動手，但是沒有決定從什麼地方下
        手，當天的行程確定，我打電話叫他過來，我請被告甲○○跟我聯絡，我不
        知道為何來的是被告辛○○，而不是林長建，我當天上午六時許我太太的車
        子開在中和市○○路七十九號旁停車場內，之前我有試過二次，這是第三次
        ，前二次有準備但都沒有行動，林長建有參加，當天上午看金額多就決定行
        動。」，另曾參與運鈔車劫案前段謀議之林長建於警訊中亦為相同供述，足
        證洪仁懋早於二個月前即已邀集另二名共犯計劃本件運鈔車劫案，並非臨時
        起意，洪仁懋既有預謀，自不會因為己○○有無把運鈔車之鑰匙留在車上而
        影響本件劫案之發生，是故原告所指運鈔車鑰匙放於車上乙事，與本案事故
        之發生間並無因果關係存在。
（三）、縱認己○○將運鈔車之鑰匙留在車上（關於此點，被告仍堅持主張未違反原
        告公司之作業慣例），而造成洪仁懋取走金錢較為便利者，唯查造成本件運
        鈔車劫案可能之原因不止一端，「鑰匙留在車上」並非唯一之條件，除此之
        外尚有「原告僱用有竊盜前科之洪仁懋」、「原告不遵守自己所提出之工作
        規則（提錢作業時至少須有二人留在車上）」，至少後二者亦應屬造成本件
        事故之共同原因，而因果關係者，又可分為：１、事實上之因果關與２、法
        律上之因果關係，本件依前所述「鑰匙放置車上」與「運鈔車被劫」二者間
        並無「事實上之因果關係」，故尚不生進入有無「法律上因果關係」之判斷
        問題。況且以運鈔車護衛金錢之運送，其目的在以人員設備加強運鈔之安全
        ，防止第三人對財物為竊取搶奪之侵害，故執行運鈔之人員及車輛等配備係
        一個防衛體，在一般情形下該防衛體中之成員係協力完成任務，不會去懷疑
        或特別留意另一成員是否會威脅車上財務之安全。蓋該防衛體（即人員及車
        輛、武器等配備）係由原告所挑選來組織完成，而非由被告選擇，原告自有
        過濾及監督之義務，其成員反而會危害安全非被告在一般之情形下可預見，
        故本件在法律上之評價，自不應責由被告應負其責任。原告應證明其受有
        損害，始得請求賠償：
四、不論係債務不履行之損害賠償，抑或侵權行為之損害賠償，要皆被害人受有損害
    為其前題要件，若無損害，則無填補損害之可言，此為損害賠償法之基本原理，
    本件原告係從事運鈔護運為業務之人，本件運鈔車上之財務，原告並無所有權，
    而依一般瞭解，此種運送風險，均向保險公司投保保險，事故發生由保險公司理
    賠。而對所運送之鈔票有所有權之金融機構，通常亦會投保保險，而於事故發生
    後獲有理賠，原告主張本件彼須負擔彰化銀行求償之財產損害，唯未舉證以資證
    明，其空言主張，自非合法。
（二）、本件運鈔車劫案所侵害者乃金融機構對金錢之所有權，原告至今尚未證明其
        究受有何損害，其請求賠償，自有未合。
參、證據：提出台灣板橋地方法院檢察署刑案資料查註紀錄表一紙、台灣板橋地方法
    院八十九年度易字第四六五號第一０三頁訊問筆錄、台灣板橋地方法院檢察署偵
    查卷附之警訊筆錄為證。
丙、被告己○○方面：
壹、聲明：原告之訴駁回，如受不利判決，請准供擔保免假執行。
貳、陳述：其自八十八年八月二十三日起至八十八年十一月三十日止，任職原告公司
    ，任護運員一職，三個月期間，其並未受教育訓練，也從未看過工作守則，其任
    職期間，曾與將近十位組長同車，從未有組長要求將鎖匙帶下車，如依原告所提
    出之工作守則要求，則任何時間須最少有二名組員在車上，此與實際情形不同。
    案發當日，我和被告戊○○下車作業，除非當時車上尚有二人，才不致讓駕駛有
    機可趁。其任職期間每天都是正常營運，並無過失。
丁、被告丙○○、辛○○、甲○○、乙○○○（即洪仁懋之繼承人）、庚○○（即洪
    仁懋之繼承人）：被告丙○○、辛○○、甲○○、乙○○○、庚○○五人均未於
    言詞辯論期日到場，亦未提出書狀作何聲明或陳述。
戊、本院依聲請調閱台灣高等法院以八十九年度上易字第一八二三號刑事卷全卷（含
    偵查卷）。
    本院依聲請調閱被告丙○○、辛○○、甲○○、洪仁懋之在監在押資料表。
    理      由
甲、程序方面：
    本件被告丙○○、辛○○、甲○○、乙○○○、庚○○五人均未於言詞辯論期日
    到場，核無民事訴訟法第三百八十六條所列各款情形，應依原告之聲請，由其一
    造辯論而為判決。
乙、得心證之理由：
一、本件原告主張被告戊○○、己○○原均在原告公司擔任護運員一職，另洪仁懋（
    已亡故，即被告乙○○○之夫及被告庚○○之子）係任護運駕駛，與原告間均有
    雇用關係存在；詎洪仁懋於八十八年十一月三十日與被告甲○○、辛○○等共謀
    ，利用戊○○、己○○於下車護運現鈔過程時，將車上金庫鐵門鑰匙留在車上之
    嚴重疏失，共同侵占並得款現金五千三百萬元，被告丙○○則以其住處供洪仁懋
    藏匿，嗣雖經警方查獲，然現鈔僅追回五千一百四十二萬二千三百元，尚有一百
    五十七萬七千七百元未予追回。原告依共同侵權行為法則請求被告甲○○、辛○○、丙○○等三人請求連帶負損害賠償；已故之洪仁懋應對原告負侵權行為損害
    賠償責任，其法定繼承人即被告乙○○○及庚○○二人依民法第一千一百四十八
    條及第一千一百五十三條第一項之規定則應就被繼承人洪仁懋對原告之債務負連
    帶賠償責任；併依契約關係，請求被告戊○○、己○○人應共同賠償並主張其間
    有不真正之連帶關係等語。
二、被告戊○○則以其於八十八年十一月卅日執行勤務時係依原告公司之作業程序辦
    理，即每次出車時，係三人為一組，由組長領取運鈔車金庫鑰匙，再交予保全員
    （提箱員）保管，到達作業場所時，由組長陪同保全員到客戶處取錢，車上則留
    駕駛一人負責看管車上物品及現金，當組長與保全員由客戶處取錢後，由保全員
    打開車上金庫，將鐵箱放入金庫中，直至返回公司後，再由組長向保全員取回鑰
    匙交還公司，並無故意過失。至原告提出之「護運部組織作業守則」，被告根本
    不知有此「守則」存在及其內容為何？況依原告所提出之「護運部組員作業守則
    」規定：「當運鈔車離開公司作業至作業完畢返回公司之作業時間內（包括用膳
    時間），任何時間必須有最少二名組員留守在車上，……」，則依原告公司之作
    業規定，每輛運鈔車配置保全員三名，於保全員下車作業時，組長須陪同護衛，
    則車上根本不可能「最少有二名組員留守在車上」，此一規定顯然與實際作業矛
    盾，故本件事故係因原告未遵守作業守則規定之過失行為所致。又本件運鈔車劫
    案之主嫌洪仁懋（司機），有竊盜前科，而洪仁懋乃受僱於原告而執行業務之人
    ，按從事運鈔任務之人員，每天與大量鈔票為伍，應首重品德，原告於僱用保全
    人員或運鈔車司機時，應對其品行加以徵信考核，乃竟僱佣有竊盜前科之洪仁懋
    作為司機，況洪仁懋於在職期間，有賭博及喜愛跳舞之不正常生活習慣，身為僱
    佣人之原告復未對其為嚴格之監督以停止其職務，致使洪仁懋有機可乘而造成本
    件劫鈔案之發生，此乃原告之重大過失所致，不能責由被告負責等語置辯；被告
    己○○則同以我沒有看過工作守則。我們每天都是正常營運，並無過失等語資為
    抗辯。
三、查原告主張被告戊○○、己○○原均在原告公司擔任護運員一職，另洪仁懋（已
    亡故，即被告乙○○○之夫及被告庚○○之子）係任護運駕駛，與原告間均有雇
    用關係，詎洪仁懋於八十八年十一月三十日與被告甲○○、辛○○等共謀，利用
    戊○○、己○○於下車護運現鈔過程時（按執行本件運鈔任務時，係由洪仁懋（
    運鈔車司機）、被告己○○（提箱員）及被告戊○○（代組長）共同擔負保管車
    上財務之責任，而其中一保管人洪仁懋，竟勾串被告甲○○、辛○○等共謀，利
    用監守自盜），將車上金庫鐵門鑰匙留在車上之際，共同侵占並得款現金五千三
    百萬元，被告丙○○則以其住處供洪仁懋藏匿，嗣雖經警方查獲，然現鈔僅追回
    五千一百四十二萬二千三百元，尚有一百五十七萬七千七百元未予追回，嗣洪仁
    懋亡故，被告乙○○○係其妻，被告庚○○係其母乙節，有其提出之提出合約書
    三件、托運單一件、新聞紙節本一件、認領保管單、作業守則摘要一件為證，復
    為被告戊○○、己○○所不爭，被告丙○○、辛○○、甲○○、乙○○○、庚○○則均未於言詞辯論期日到場，亦未提出書狀作何聲明或陳述。原告前揭主張應
    堪信為真實。本件厥有爭執者，乃被告戊○○、己○○於下車護運現鈔過程時，
    將車上金庫鐵門鑰匙留在車上，原告是否得依民法第四百八十九條之規定及兩造
    所簽合約第十四條約定，請求共同負擔債務不履行之損害賠償？
四、按原告與被告戊○○、己○○約定「就僱員擅自所為之行為或違反本合約、工作
    規則或公司其他規章之行為，所引起之損失、債務，僱員同意賠償公司，使其不
    受任何損失（包含律師費用）」，（詳見卷附之合約書第十四條）；次按「僱佣
    契約者，如因當事人一方之過失而生重大事由時，他方除得於期限屆滿前終止外
    ，並得向其請求損害賠償」民法第四百八十九條定有明文。查原告提出「護運部
    組員作業守則」，並據以主張其係一有制度、且有規模之專業保全公司，就所有
    之新進人員，首重其品格操守及工作訓練，明確規範護運部組員出勤時所應遵守
    之各項程序規定及注意事項。其中運鈔車上金庫鐵門鑰匙之保管，即為護運過程
    之重點，任何組員（包括組長）單獨留守在車上時，均不得負責保管金庫鑰匙，
    為護運作業之基本原則，被告戊○○、己○○於系爭運鈔過程中未盡保持注意義
    務云云，被告戊○○、己○○堅決否認知悉前開守則規定，且觀之原告所提出之
    「護運部組員作業守則」第三頁第十六點規定：「當運鈔車離開公司作業至作業
    完畢返回公司之作業時間內（包括用膳時間），任何時間必須有最少二名組員留
    守在車上，……」，依前揭規定，每輛運鈔車配置保全員三名，於保全員下車作
    業時，組長須陪同護衛，否則車上即無「最少有二名組員留守在車上」之可能，
    惟案發當日實際作業人數三人（即司機一人洪仁懋、提箱員被告己○○及代組長
    被告戊○○二人），顯然不符規定（至少應派一組四人而非三人，始能貫徹上開
    規定），是遑論原告是否將「作業守則」告知被告戊○○、己○○，原告亦未遵
    守前揭其所謂之作業規定派遺充足之人員，是其指摘被告戊○○、己○○於下車
    護運現鈔過程時，將車上金庫鐵門鑰匙留在車上，有「違反本合約、工作規則或
    公司其他規章之行為」、「因其過失而生重大事由」情事云云，即乏所據而無足
    採信。況原告主張其係一有制度、且有規模之專業保全公司，就所有之新進人員
    ，首重其品格操守及工作訓練，明確規範護運部組員出勤時所應遵守，惟非但被
    告戊○○、己○○否認知悉前開守則，被告己○○亦辯稱其任職期間，從未受教
    育訓練，原告就此亦不爭執。且原告僱用之本件運鈔車劫案之主嫌洪仁懋（司機
    ），有竊盜前科（此有被告戊○○提出台灣板橋地方法院檢察署刑案資料查註紀
    錄表一紙在卷可參），是被告戊○○、己○○辯稱身為僱佣人之原告復未對已亡
    故之洪仁懋為嚴格之監督以停止其職務，致使洪仁懋有機可乘而造成本件劫鈔案
    之發生，此乃原告之重大過失所致，非其所致乙節，即難謂無據。
五、按「數人共同不法侵害他人之權利者，連帶負損害賠償責任。不能知其中孰為加
    害人者，亦同。」、「造意人及幫助人，視為共同行為人。」民法第一百八十五
    條第一、二項定有明文。已故之洪仁懋應對原告負侵權行為損害賠償責任，而其
    法定繼承人即被告乙○○○及庚○○依民法第一千一百四十八條及第一千一百五
    十三條第一項之規定則應就被繼承人洪仁懋對原告之債務負連帶賠償責任。從而
    ，原告依民法第一百八十五條第一、二項、第一千一百四十八條及第一千一百五
    十三條第一項之規定，請求被告乙○○○、庚○○、甲○○、丙○○、辛○○應
    連帶給付原告一百五十七萬七千七百元，即自起訴狀繕本送達翌日即九十一年十
    二月二十四日起至清償日止，按年息百分之五計算之利息，為有理由，應予准許
    。原告逾此部分請求為無理由，應予駁回。
六、原告陳明願供擔保請准宣告假執行，於原告勝訴部分，核無不合，爰酌定相當擔
    保金額准許之。至原告敗訴部分，其假執行之聲請，已失依附，不應准許。
七、結論：原告之訴為一部分有理由，一部分無理由，依民事訴訟法第三百八十五條
    第一項前段、第七十九條但書，判決如主文。
中      華      民      國    九十二    年      一      月    二十一    日
                              民事第五庭法      官  賴劍毅
右為正本係照原本作成
如對本判決上訴，須於判決送達後廿日內向本院提出上訴狀
中      華      民      國    九十二    年      一      月    二十七    日
                                        法院書記官  吳芳玉


司法院資訊處製作；財團法人民間司法改革基金會備份。
